【裁判字號】    92,台上,2309
【裁判日期】    920430
【裁判案由】    違反槍砲彈藥刀械管制條例
【裁判全文】
最高法院刑事判決                              九十二年度台上字第二三○九號
    上  訴  人  台灣高等法院台中分院檢察署檢察官
    被      告  甲○○
右上訴人因被告違反槍砲彈藥刀械管制條例案件，不服台灣高等法院台中分院中華民
國八十九年十一月六日第二審更審判決（八十九年度上更(一)字第三一八號，起訴案號
：台灣彰化地方法院檢察署八十六年度偵字第九八七○號），提起上訴，本院判決如
左：
    主  文
原判決撤銷，發回台灣高等法院台中分院。
    理  由
本件原判決以檢察官公訴意旨略稱：被告甲○○與謝惠仁共同意圖為自己不法之所有
，於民國八十四年十一月二十七日，先由謝惠仁教唆手下二人持槍槍擊陳諸讚位於彰
化縣芳苑鄉○○村○○路三六之一號住處，使其畏懼後，再由被告出面聯絡，取得新
台幣（下同）三百萬元之支票，轉交與不知情之謝惠仁之妻王淑瑋。因認被告涉犯刑
法第三百四十六條第一項之恐嚇取財罪，及槍砲彈藥刀械管制條例第七條第四項之未
經許可無故持有槍砲罪嫌，兩者具牽連犯關係等情。惟經審理結果，認為不能證明被
告犯罪，乃維持第一審諭知被告無罪之判決，駁回檢察官在第二審之上訴，固非無見
。
惟查：(一)事實審法院本於調查所得之資料，以供述證據認為一部為真實者，固得採取
或捨棄其一部，以為裁判之根據，但其所以採取或捨棄一部分之心證理由，應詳為闡
述，方足以昭折服。原判決固採取陳諸讚於審理中之供述，謂謝惠仁以電話向陳諸讚
恐嚇要索五百萬元，遭拒絕後，陳諸讚住處被槍擊，陳諸讚畏懼，乃主動請被告幫忙
，再由陳諸讚在電話中與謝惠仁交涉結果，以三百萬元解決，並非被告主動出面找陳
諸讚要脅，而推論被告與謝惠仁並無共犯關係。然陳諸讚於警訊時指述：「該槍擊案
發生後，於八十四年十二月十日，甲○○有打電話給我，說他可以找到謝惠仁，幫我
擺平，並約我到芳苑鄉頂村其姨表洪文昭之豬舍洽談金錢之事」、「我於八十四年
十二月十日，到達芳苑鄉頂村洪文昭豬舍，與甲○○會面後，甲○○便打電話予謝
惠仁，再將電話交給我，要我直接跟謝惠仁接洽，而謝惠仁就叫我與鄉民代表會副主
席甲○○洽談所要的價錢，經過一番討價還價，本來謝惠仁要五百萬元，因我沒有那
麼多錢，最後甲○○答應以三百萬元交付，於是我事後便開了兩張二林農會的支票，
金額分別為一百五十萬元，交給甲○○轉交給謝惠仁」等語（見第五四０五０號警訊
卷第三三、三四頁）。似謂係被告主動向陳諸讚提出由渠與謝惠仁聯絡，且於交涉應
交付若干款項之過程中，謝惠仁叫陳諸讚與被告洽談所要之數額，最後被告答應陳諸
讚以三百萬元交付。則如何謂陳諸讚住處被槍擊後，係陳諸讚主動請被告幫忙，及最
後以三百萬元解決，係由陳諸讚在電話中與謝惠仁交涉結果，不無疑義？又陳諸讚於
審理中翻異其於警訊時之供述，是否為事後迴護被告之詞，亦非無疑。此與判斷被告
有否與謝惠仁共犯被訴犯行攸關，自須深入研求，並詳述理由。乃原審並未詳予調查
釐清，即為前揭認定，要嫌速斷，且有理由不備之違誤。(二)審理事實之法院對於卷內
與被告犯罪是否成立有關，且依法應予調查之證據，如未詳加調查，或雖已調查，仍
未調查明白，則尚難遽為被告有利或不利之認定。本件被告被訴參與謝惠仁所主導之
前開犯行，究竟被告有否參與其事，謝惠仁自知之甚詳。而卷內並無謝惠仁就本件之
供述資料。其於八十六年五月十六日經第一審法院通緝後，歷時已久，是否已被緝獲
歸案？據檢察官於上訴理由書主張謝惠仁已被緝捕到案。則謝惠仁是否業被緝獲歸案
，若其歸案後，就本件之供述內容如何等情，非不易調查，或不能調查者，為明瞭案
情起見，自應盡能事踐行調查程序。乃原審就此未詳加調查究明，即為被告無罪之判
決，難謂已盡調查能事。檢察官上訴意旨指摘原判決不當，非無理由，應認有發回更
審之原因。
據上論結，應依刑事訴訟法第三百九十七條、第四百零一條，判決如主文。
中      華      民      國    九十二    年      四      月     三十     日
                              最高法院刑事第六庭
                                  審判長法官  吳  雄  銘
                                        法官  池  啟  明
                                        法官  石  木  欽
                                        法官  郭  毓  洲
                                        法官  吳  三  龍
      右正本證明與原本無異
                                              書  記  官
中      華      民      國    九十二    年      五      月      六      日


司法院資訊處製作；財團法人民間司法改革基金會備份。
